【裁判字號】    98,易,1726
【裁判日期】    980918
【裁判案由】    詐欺
【裁判全文】
臺灣臺中地方法院刑事判決              98年度易字第1726號
公  訴  人  臺灣臺中地方法院檢察署檢察官
被      告  甲○○
上列被告因詐欺案件，經檢察官提起公訴（98年度偵字第132號
），被告於準備程序中就被訴事實為有罪之陳述，受命法官於聽
取當事人之意見後，經本院合議庭裁定由受命法官獨任進行簡式
審判程序，判決如下：
    主    文
甲○○犯詐欺取財罪，共貳拾貳罪，均累犯，各處拘役拾日，
如易科罰金，均以新臺幣壹仟元折算壹日。應執行拘役壹佰貳拾
日，如易科罰金，以新臺幣壹仟元折算壹日。
    犯罪事實及理由
一、本案犯罪事實：
    甲○○前因犯詐欺、贓物、懲治盜匪條例等案件，經法院分
    別判處有期徒刑3月（嗣經減刑為1月又15日）、3月（嗣經
    減刑為1月又15日）、8年5月確定在案，迭經合併定應執行
    刑、接續執行、假釋付保護管束、撤銷假釋、執行殘刑後，
    甫於民國97年3月4日執行完畢。惟甲○○明知自己經濟能力
    欠佳，無力支付消費款項，竟意圖為自己不法之所有，自97
    年7月27日起至同年9月12日止，分別於附表一所示時間，先
    後22次（起訴書誤載為21次，業經公訴檢察官當庭更正）前
    往址設臺中市○區○○路65號之大總領理容有限公司（下稱
    大總領公司）消費，每次均詐稱事後將結清消費款項云云，
    並於每隔數次消費後，即依序簽發如附表二所示支票，訛稱
    欲以該等支票清償消費款項等方式，取信於大總領公司之經
    理乙○○，致乙○○陷於錯誤，誤信甲○○確有清償消費款
    項之意願與能力，而先後於甲○○如附表一所示時間之各次
    消費時，均提供、交付甲○○所指定之酒品等財物，並提供
    各次消費之服務人員勞務（各次消費金額詳附表一所載）。
    嗣乙○○於如附表二所示支票屆期時提示，均因甲○○存款
    不足，遭拒絕付款，始知受騙。
二、本案證據名稱：
  (一)被告甲○○於本院訊問、準備程序及審理時所為認罪之陳述
    （詳本院卷第60頁背面、第64頁背面、第69頁背面）。
  (二)證人即被害人乙○○於偵訊及本院準備程序之證述（詳偵卷
    第3頁、第34至35頁；本院卷第47至48頁）。
  (三)被告甲○○於各次消費時所簽具之大總領公司本票共22張（
    詳偵卷第9至30頁）、被告甲○○所簽發如附表二所示之支
    票影本共6張（詳偵卷第6至8頁）、被告甲○○於97年11月
    19日與大總領公司協議以新臺幣（下同）33萬元和解而簽發
    之同面額本票影本1張（詳偵卷第5頁）。
  (四)法務部票據信用資訊連結作業查詢資料（詳偵卷第49頁）。
  (五)臺灣票據交換所臺中市分所於98年7月6日以台票中字第9804
    61號函檢送之被告甲○○退票紀錄明細資料（詳本院卷第27
    至28頁）。
  (六)臺中市第二信用合作社大雅分社於98年7月3日以中二信雅字
    第4號函檢送之被告甲○○支票存款帳戶之開戶資料及歷史
    往來交易明細（詳本院卷第31至35頁）。
三、論罪科刑部分：
  (一)查據卷附被告簽具之大總領公司本票、臺灣票據交換所臺中
    市分所檢送之被告甲○○退票紀錄明細資料及臺中市第二信
    用合作社大雅分社檢送之被告甲○○支票存款帳戶之開戶資
    料及歷史往來交易明細可知，被告甲○○先於97年7月27日
    消費2次，復於97年8月21日申設該支票存款帳戶後，旋自翌
    日即97年8月22日起至同年9月12止，又密集消費多達20次，
    且各次消費金額絕大多數均達上萬元之譜，惟其支票存款帳
    戶並無恆款，且於申設該支票存款帳戶後三週餘，旋即因存
    款不足陸續跳票，並繼而遭列為拒絕往來戶，顯見被告於本
    案消費當時，已無支付消費款項之意願與能力，矧被告甲○
    ○仍於1個半月期間內，前往大總領公司消費次數達22次，
    且始終均以聲稱事後將結清消費款項云云，或於每隔數次消
    費後，即分別簽發如附表二所示支票，聲稱欲以該等支票清
    償消費款項等方式，取信於被害人乙○○，致被害人乙○○
    陷於錯誤，誤信被告甲○○確有清償消費款項之意願與能力
    ，而先後於附表一所示各次消費時，均提供、交付被告甲○
    ○所指定之酒品等財物，並提供服務人員勞務，是被告甲○
    ○自始即難認有何清償意願及清償能力，其有為自己不法所
    有意圖，而以上開詐術，致使被害人乙○○陷於錯誤，進而
    分別提供、交付財物及提供勞務之犯罪事實，應堪認定。
  (二)按刑法第339條第1、2項分別規定詐欺取財罪及詐欺得利罪
    ，前者之行為客體係指財物，後者則指取得債權、免除債務
    、延期履行債務或提供勞務等財物以外之財產上不法利益（
    最高法院86年度台上字第3534號判決要旨供參），是核被告
    甲○○各次所為，均係犯刑法第339條第1項之詐欺取財罪（
    酒品等財物部分）及同條第2項之詐欺得利罪（服務人員提
    供勞務部分），其各次詐欺犯行，均係以一詐欺行為同時觸
    犯二罪名，均各依刑法第55條規定，從一重之詐欺取財罪處
    斷。又被告甲○○雖於97年7月27日、同年8月30日、同年8
    月31日及同年9月1日，各於同一日消費2次，然被害人乙○
    ○於本院訊問時，業已證稱：「一次消費就只會簽1張本票
    ，如果同一日有簽2到3張本票，是因為被告可能當日第一次
    消費完之後，稍晚又另外帶別的客戶來消費」等語綦詳（詳
    本院卷第47頁背面），且亦為被告所不否認，足見被告於同
    一日縱有2次消費紀錄，該二次消費在時間上尚屬可分，且
    難認是為完成同一次詐欺取財目的而接續為之，仍應視為獨
    立之詐欺行為；是以被告所為本件22次詐欺取財犯行之間，
    其時間有別，犯意獨立，應予分論併罰。
  (三)查被告曾因犯詐欺、贓物、懲治盜匪條例等案件，經法院分
    別判處有期徒刑3月（嗣經減刑為1月又15日）、3月（嗣經
    減刑為1月又15日）、8年5月確定在案，迭經合併定應執行
    刑、接續執行、假釋付保護管束、撤銷假釋、執行殘刑後，
    甫於97年3月4日執行完畢，有臺灣臺中地方法院檢察署刑案
    資料查註紀錄表及臺灣高等法院被告前案紀錄表在卷可稽，
    其於受有期徒刑之執行完畢後，五年以內故意再犯本件有期
    徒刑以上之22罪，均為累犯，各應依刑法第47條第1項規定
    加重其刑。
  (四)爰審酌被告並無清償意願及能力，卻對被害人施以上開詐術
    ，先後詐取財物及勞務高達數十萬元之譜，雖被告於本院訊
    問時坦承犯行，然被告於本案發生後，先於97年11月19日與
    大總領公司協議以33萬元和解而簽發之同面額本票後，旋即
    避不見面，次於偵查中一再聲稱欲與大總領公司和解，然一
    再拖延無著，又於98年6月10日於本院臺中簡易庭與被害人
    方面成立調解（詳本院卷第19頁之本院98年度司中調字第30
    5號調解程序筆錄），嗣後非但未依調解條件履行債務，更
    於之後本院準備程序期日無正當理由拒不到庭，後經本院囑
    警拘提後，始到院應訊，再於本院98年8月26日準備程序期
    日應允被害人於98年9月5日清償債務，惟迄本案判決時止，
    卻避不見面（詳本院卷第65頁準備程序筆錄、本院卷第70-1
    頁之電話紀錄表），是綜合上情，難認被告犯後已有悔意並
    積極賠償被害人損失，暨其素行、犯罪手段、智識程度及生
    活狀況等一切情狀，量處如主文所示之刑，且合併定其應執
    行刑，並均諭知易科罰金之折算標準。
四、應適用之法條：
    刑事訴訟法第273條之1第1項、第299條第1項前段、第310條
    之2、第454條第1項，刑法第339條第1項、第2項、第55條、
    第47條第1項、第41條第1項前段、第51條第6款，刑法施行
    法第1條之1。
五、如不服本判決，應於收受本判決後10日內，向本院提出上訴
    書狀，上訴於第二審法院。又上訴書狀如未敘述理由，應於
    上訴期間屆滿後20日內補提理由書於本院。
中    華    民    國    98    年    9     月    18    日
                  刑事第十三庭  法  官  廖慧如
以上正本證明與原本無異
                                書記官  張宏清
中    華    民    國    98    年    9     月    18    日
附錄本案論罪科刑法條全文：
中華民國刑法第339條
意圖為自己或第三人不法之所有，以詐術使人將本人或第三人之
物交付者，處5年以下有期徒刑、拘役或科或併科1千元以下罰金
。
以前項方法得財產上不法之利益或使第三人得之者，亦同。
前二項之未遂犯罰之。
附表一
01、民國97年7月27日：新臺幣10800元
02、民國97年7月27日：新臺幣10700元
03、民國97年8月22日：新臺幣25400元
04、民國97年8月24日：新臺幣25300元
05、民國97年8月25日：新臺幣20900元
06、民國97年8月26日：新臺幣18700元
07、民國97年8月27日：新臺幣26000元
08、民國97年8月28日：新臺幣18700元
09、民國97年8月29日：新臺幣13900元
10、民國97年8月30日：新臺幣14800元
11、民國97年8月30日：新臺幣8500元
12、民國97年8月31日：新臺幣16900元
13、民國97年8月31日：新臺幣19600元
14、民國97年9月01日：新臺幣20000元
15、民國97年9月01日：新臺幣4200元
16、民國97年9月02日：新臺幣28000元
17、民國97年9月02日至同年月07日間某日：新臺幣32900元
18、民國97年9月07日：新臺幣12300元
19、民國97年9月08日：新臺幣6950元
20、民國97年9月10日：新臺幣20900元
21、民國97年9月11日：新臺幣23300元
22、民國97年9月12日：新臺幣7850元
附表二
┌──┬────┬────┬────┬────┬────┐
│編號│發票人  │擔當付款│支票帳號│支票發票│支票面額│
│    │        │人      │、票號  │日(民國)│(新臺幣)│
├──┼────┼────┼────┼────┼────┤
│1   │甲○○  │臺中市第│000000-0│97年9月 │28000元 │
│    │        │二信用合│號/NX500│20日    │        │
│    │        │作社大雅│9223號  │        │        │
│    │        │分社    │        │        │        │
├──┼────┼────┼────┼────┼────┤
│2   │同上    │同上    │000000-0│97年9月 │50000元 │
│    │        │        │號/NX500│27日    │        │
│    │        │        │9207號  │        │        │
├──┼────┼────┼────┼────┼────┤
│3   │同上    │同上    │000000-0│97年10月│60000元 │
│    │        │        │號/NX500│12日    │        │
│    │        │        │9208號  │        │        │
├──┼────┼────┼────┼────┼────┤
│4   │同上    │同上    │000000-0│97年10月│40000元 │
│    │        │        │號/NX500│26日    │        │
│    │        │        │9209號  │        │        │
├──┼────┼────┼────┼────┼────┤
│5   │同上    │同上    │000000-0│97年10月│50000元 │
│    │        │        │號/NX500│31日    │        │
│    │        │        │9205號  │        │        │
├──┼────┼────┼────┼────┼────┤
│6   │同上    │同上    │000000-0│97年11月│85400元 │
│    │        │        │號/NX500│14日    │        │
│    │        │        │9206號  │        │        │
└──┴────┴────┴────┴────┴────┘
（以下空白）


司法院資訊處製作；財團法人民間司法改革基金會備份。
